臺灣士林地方法院刑事判決　　　　　　　93年度交訴字第34號
公　訴　人　臺灣士林地方法院檢察署檢察官
被　　　告　丁○
選任辯護人　陳松棟律師
　　　　　　李逸文律師
上列被告因公共危險等案件，經檢察官提起公訴（93年度偵字第
1939號），本院判決如下：
    主  文
丁○駕駛動力交通工具肇事，致人受傷而逃逸，處有期徒刑柒月
，緩刑貳年。
被訴過失傷害部分不受理。
    事  實
一、丁○於民國92年11月26日上午10時40分許，駕駛車號ＨＭ—
    六九一八號自小貨車（起訴書誤載為小客車）停放於臺北縣
    淡水鎮○○路一六九號前，原應注意汽車臨時停車時，應依
    車輛順行方向緊靠道路右側，依當時路面劃有白色邊線，亦
    無不能注意之情形，竟未將該車輛緊靠路旁停放，其左側車
    身超越道路邊線零點二公尺，其右側車身距離路旁尚有一點
    五五公尺，適有乙○○駕駛車號ＧＫＨ—九四九號重機車，
    沿臺北縣淡水鎮○○路，由臺北縣三芝鄉往淡水鎮方向行駛
    ，因疏於注意車前狀況，自後方撞擊丁○小客車之左後方，
    造成乙○○人車倒地後受有胸腹鈍挫傷、右側血胸、肝臟撕
    裂傷、肝臟大血管破裂、呼吸衰竭等傷害。丁○明知肇事致
    人受傷後，竟未在場救護乙○○，反而駕車逃逸。嗣經路人
    紀錄車號後報警到場，始查知上情。
二、案經乙○○訴由臺北縣政府警察局淡水分局報請臺灣士林地
    方法院檢察署檢察官偵查起訴。
    理  由
壹、有罪部分（肇事逃逸部分）：
一、訊據被告丁○雖供承伊於上開時地停放所有車號ＨＭ—六九
    一八號自小貨車，看見乙○○機車倒地，現場有人在救護，
    遂駕車離開等事實，但矢口否認有何肇事逃逸犯行，辯稱：
    伊停放小貨車，並未占用車道，且告訴人所騎乘之重機車，
    並未撞擊伊之小貨車云云。然查：
  (一)被告辯護人對起訴書所載證據清單編號一至三及七部分即證
    人乙○○、江俊潔、陳建維於偵查中之證言及臺灣省臺北縣
    區車輛行車事故鑑定委員會鑑定意見書等四項證據，爭執無
    證據能力，但查：偵查中對被告以外之人（含被害人、證人
    等）所為之偵查筆錄，或被告以外之人向檢察官所提之書面
    陳述，性質上均屬傳聞證據，自理論上言，如未予被告反對
    詰問、適當辯解之機會，一律准其為證據，似與當事人進行
    主義之精神不無扞格之處，對於被告之防禦權亦有所妨礙；
    然而現階段刑事訴訟法規定檢察官代表國家偵查犯罪，依法
    其有訊問證人之權，證人且須具結，偵查中向被告以外之人
    所取之陳述，不致違法取供，其可信性極高，故刑事訴訟法
    第159 條之1 第2 項規定：「被告以外之人於偵查中向檢察
    官所為之陳述，除顯有不可信之情況者外，得為證據。」本
    件證人乙○○、江俊潔、陳建維於偵查中之證言，證人已依
    法具結，有結文三紙附卷可憑（見偵卷第108 至110 頁），
    且辯護人在場，有辯護人簽寫「李逸文律師」等字可稽（見
    偵卷第107 頁），足見證人陳述時，並未受到外力干擾，顯
    無不可信之情況，是其等於偵查中之證言得為證據無疑。至
    司法警察等偵查人員於案件未移送檢察官偵辦前之調查犯罪
    階段，先將車禍事件之相關證據送請鑑定機關（團體）所為
    鑑定意見，該鑑定機關（團體）亦應視同受承辦檢察官所選
    任或囑託而執行鑑定業務，其等出具之書面鑑定報告，應屬
    刑事訴訟法第206 條所定之傳聞例外，當具有證據能力。本
    件臺北縣政府警察局淡水分局囑託臺灣省臺北縣區車輛行車
    事故鑑定委員會所為之鑑定意見書，自有證據能力，得為證
    據。
  (二)告訴人乙○○即被害人於偵查中證稱：「（92年11月26日上
    午10時40分你是否有騎車經過淡金路一六九號前？）是。」
    、「（當時發生何事？）當天下雨，本來騎在外側車道，我
    騎在白線內，我覺得後面有車開得很快，且猛按喇叭，我就
    想說讓後面的車先過，結果我準備要切到再更外面一點點時
    ，就覺得我的後輪打滑，突然發現前面有一台小貨車，我就
    撞上了。」、「（你是否記得當天的小貨車長什麼樣子？）
    不是很清楚。」、「（《提示警卷照片》當天的小貨車是否
    如照片所示的這輛貨車《指車號ＨＭ—六九一八號自小貨車
    》？）是，沒錯。」、「（你當天也有像今天一樣戴眼鏡嗎
    ？）有。我當天撞上後就覺得胸口痛，但眼鏡不知道到哪去
    了。」、「（你當天所騎的是否照片中這台消防隊的機車《
    指車號ＧＫＨ—九四九號重機車》？）是。」、「（在你撞
    上這台貨車前，這台貨車停在白線內或外？）應該在白線內
    ，但我不確定說它是否有全部都在白線內，但應有部分車身
    在白線內。」等語（見偵卷第99至100 頁），足證告訴人於
    上述時地騎乘重機車經過，因閃避不及即撞擊到被告之小貨
    車左後方。
  (三)證人江俊潔即目擊證人於偵查中證稱：「（你在11月26日上
    午10時40分你有在淡金路169 號處？）有，我是那邊車行的
    員工。」、「（當天在淡金路169 號前有發生一起車禍，你
    是否有目擊車禍經過？）有。當天我站在店門前，距離馬路
    大約有五公尺，我看到有機車騎過去，碰撞到一台貨車的車
    斗（威力牌的貨車），我當時就先和辦公室的人說有出車禍
    ，再跑出去看傷者，我看到傷者已倒地，倒在貨車後方，機
    車在旁邊，傷者頭上有傷口血流不止，就進去拿衛生紙及雨
    傘出來，我出來時外面已有人在圍觀，包括有我們老闆、老
    闆娘、二名我們店內的客人，一名男子，我就把傷者移到白
    線內，因他本來倒在白線外，在我移傷者時，救護車與警車
    已從對面車道過來了，那名男子就開他的貨車要駛離現場了
    ，那時我才知道那一名男子是貨車車主，我們用喊的說你這
    台車子有出車禍，不要離開，但那名男子不予理會，還是把
    車子開走了。」、「（提示貨車照片，這是當時在現場肇事
    之貨車？）是。是我們在移動傷者時，傷者有請我們幫他找
    眼鏡，但沒有找到，事後在指認貨車時，那時警察才發現傷
    者的眼鏡在貨車的車頭（斗）。」、「（當時在車禍現場那
    名男子，即後來把肇事車輛駛離現場之男子是否剛剛在庭上
    之被告丁○？）是。」、「（當時你所看到那台貨車停放的
    位置在哪？）左側車輪壓到白線。」、「（當時傷者的人、
    機車距離貨車有多遠？）大約一公尺半左右。」等語（見偵
    卷第101 至103 頁），可證被告於上開時地停放車輛超出白
    色道路邊線，告訴人騎乘車輛撞擊被告車輛受傷倒地，告訴
    人頭上血流不止，被告未予救護，仍駕車逃逸甚明。
  (四)證人陳建維即到車禍現場處理警員於偵查中證稱：「（92年
    11月26日上午10時40分在淡金路169 號前所發生車禍是否是
    你所處理的？）是。」、「（你到現場之情形如何？）機車
    倒在路面有壓線，傷者倒地正由江俊潔在救護中，之後救護
    車到達後，就把傷者送上救護車。當時肇事另一台車已駛離
    了，但現場江俊潔有提供一個車牌的車號，我們再通知車主
    到案說明。」、「（後來你們找來車主後呢？）第一次警訊
    筆錄他否認有肇事，我們就找被告與傷者家屬到分隊前會勘
    那輛貨車，會勘的結果初步發現沒有擦痕，但後來請三組鑑
    識小組來鑑識，在機車右前邊保險桿發現有藍色的油漆轉痕
    ，且發現貨車下方排氣吊管有新的掉漆跡象。當時我們有量
    測貨車下方的掉漆高度，發現機車倒地後藍色的油漆轉痕與
    小貨車下方的掉漆高度比對是相合的。」、「（有無其他發
    現？）早上沒有發現，但晚上我們在貨車車輛的車斗後面發
    現有乙○○的眼鏡，眼鏡是我發現的。」等語（見偵卷第
    102 至103 頁），足見告訴人之機車確有自後方撞擊被告小
    貨車左後方，致告訴人之眼鏡掉落在小貨車之車斗內之事實
    ，應可認定。至內政部警政署刑事警察局就肇事之重機車、
    小貨車漆塊採樣鑑定結果：「鑑驗資料編號1 之漆塊係採自
    重機車右側保險桿下緣，而編號2 漆塊係採自小貨車排氣管
    吊環，比鑑顏色相似，成分不相似。」固有該局93年4 月9
    日刑鑑字第09300209 34 號鑑驗通知書在卷可稽，惟查被告
    於審理時供稱：「（吊環為何有藍色漆？）藍色的漆是本來
    就有的，吊環因為老舊又車子載重以吊環會鬆動。」、「（
    為何看不到吊環的藍色的漆？）因吊環是要固定排氣管，使
    其不鬆動。」、「吊環的漆是否原來就是藍色的？」是的。
    」等語（見94年1 月19日審判筆錄），足見小貨車排氣管之
    吊環原漆有藍色的漆。而觀上開鑑驗通知書，編號2 之漆塊
    係採自小貨車排氣管吊環處，則編號2 之漆塊，應屬小貨車
    原有之漆塊，其成分自與編號1 採自機車保險桿之漆塊不同
    ，況僅以高度來推測車禍撞擊點，而未考量小貨車之車斗寬
    度，小貨車之左後面各處均有可能為撞擊點，在無其他證據
    佐證吊環位置確為撞擊點，單採小貨車排氣管吊環之漆塊鑑
    驗，而不採其他位置之漆塊鑑驗，洵有疑義。上開鑑驗意見
    ，自不足以採為有利於被告之認定。是辯護人辯稱：刑事警
    察局採樣後鑑定發現，該機車上之油漆轉痕並非自被告之小
    貨車轉印所致，機車與小貨車並無接觸云云，顯係避重就輕
    之詞，不足採信。
  (五)證人丙○○於審理時證稱：「（92年間有無在公司上班時間
    目睹車禍？）沒有目睹，但有參與車禍處理。」、「（在車
    禍現場你有無看到貨車司機？）有一個人上車，只看到一個
    車禍了嗎？）我有一直喊他，說先請他幫人移到路邊，他都
    沒有應話就直接開車走了。」、「（這件車禍發生後，警員
    有無找你作訪談筆錄？）有，第二天。」、「（警察的訪談
    筆錄內容，你是否看過？）有，警察有請我檢查一遍後再簽
    名。」、「（是否這一份訪談筆錄？）《審判長提示偵卷第
    40頁》是的。」、「（警察所記的訪談筆錄內容：【92年11
    月26日10時到12時我沒有目擊車禍，未超過11時聽到一聲巨
    響就到外面察看，就看到機車還在發動，也倒在地上，我就
    報警打119 請求救護，我看到一位男子，我請他幫忙把傷患
    騎士扶到路邊，以免被車輛追撞，男子沒有回應，我就請公
    司員工來幫忙，把騎士抬至路邊，當時我不知道撞擊時男子
    是否在車上，聽到巨聲後出去察看自小貨車是停止狀態，車
    上沒有駕駛，自小貨車左側車身有超過外側車道，車身有壓
    至白色路面邊線，男子不肯幫忙，轉身上車駕車離開，男子
    還沒有上車時，我們不知他是貨車駕駛，直到他開貨車車門
    ，馬上告知他請勿離開現場，他不于理會直接開車離開，這
    位男子從頭到尾都沒有和我們對話過，態度冷漠，看到傷者
    ，也不救護，警方到達現場後，立即告知已到達現場的警方
    那台離開現場貨車的車號，之後就交由警方處理。】是否和
    你所述相同？）是的。」等語（見93年12月15日審判筆錄）
    ，益見被告之小貨車部分車身停放在快車道上，且被告知其
    小貨車肇事，被害人受傷，仍駕車逃逸無疑。
  (六)復有現場及肇事車輛照片六十張、道路交通事故現場圖及告
    訴人受傷之乙種診斷證明書一份在卷可資佐證，且本件車禍
    經送鑑定結果：「乙○○駕駛普通重機車，未注意車前狀況
    為肇事主因。丁○駕駛自小貨車，佔用快車道臨時停車為肇
    事次因。肇事後逃逸有違規定。」亦有臺灣省臺北縣區車輛
    行車事故鑑定委員會所為之鑑定意見書在卷可憑，益證被告
    確有在不得臨時停車之快車道停放小貨車，且肇事後逃逸甚
    明。
  (七)汽車不得在快車道臨時停車，道路交通安全規則第111 條第
    1 項第1 款定有明文。查被告為汽車駕駛人自應注意上開規
    定，且依當時路面劃有白色邊線，亦無不能注意之情形，竟
    疏未注意，在快車道臨時停放小貨車，致告訴人騎乘機車自
    後方碰撞小貨車之左後方，造成告訴人機車倒地後受有胸腹
    鈍挫傷、右側血胸、肝臟撕裂傷、肝臟大血管破裂、呼吸衰
    竭等傷害，告訴人雖有過失，但被告亦難辭過失之責。而按
    刑法第185 條之4 之肇事逃逸罪，以處罰肇事後逃逸之駕駛
    人為目的，俾促使駕駛人於肇事後能對被害人即時救護，以
    減少死傷，是該罪之成立只以行為人有駕駛動力交通工具肇
    事，致人死傷而逃逸之事實為已足，至行為人對於肇事有否
    過失，則非所問（最高法院92年台上字第6541號判例參照）
    ，本件車禍縱全由於告訴人過失所致，亦不影響被告犯罪之
    成立，況本件車禍係被告與有過失所致，更不待言。
  (八)證人甲○○於審理時證稱：「（你是否看到被告的小貨車壓
    到白線？）沒有壓到白線。」、「（你從檳榔攤裡面可否清
    楚看車子的輪胎？）可以，但不會特別去看輪胎。」、「（
    你方才說，你從檳榔攤裡面如何看到車子左邊的輪胎是在白
    線附近，沒有壓到白線？）我們的檳榔攤門面在那裡，如果
    停放太靠近路中間會擋住門面，所以我會特別注意」等語（
    見本院93年12月15日審判筆錄），足見證人甲○○係以小貨
    車有無擋住其檳榔攤門面來推測小貨車之車身沒有壓到白線
    ，而非目睹實地情形，其證詞核與證人江俊潔、丙○○實地
    目擊停放小貨車超出白線之證詞不符，且較不可信，自難採
    為有利於被告之認定，況證人甲○○之證詞縱認屬實，亦無
    涉於被告肇事逃逸罪之成立。
  (九)綜上所述，本件事證明確，被告肇事致人受傷而逃逸之犯行
    堪以認定。是被告所辯，應係畏罪卸責之詞，委無可採。
二、按刑法第185 條之4 規定駕駛動力交通工具肇事致人死傷而
    逃逸罪，係88年4 月21日增訂公布，並自同年4 月23日開始
    生效，其增設本條文之立法目的，乃為維護交通，增進行車
    安全，促使當事人於事故發生時，能對被害人即時救護，減
    少死傷，以保護他人權益並維護社會秩序。又其立法精神在
    於交通事故一旦發生，且發生人員傷亡之情況，不論是撞人
    或被撞，或是因其他事故而造成死傷，只要是在駕駛動力交
    通工具過程內所發生者，參與此整個事故過程之當事人皆應
    協助防止死傷之擴大，蓋如駕駛人於事故發生後，隨即駕車
    逃離現場，不僅使肇事責任認定困難，更可能使受傷之人喪
    失生命或求償無門。核被告所為，係犯刑法第185 條之4之
    肇事逃逸罪。爰審酌被告前無犯罪紀錄，素行良好，且肇事
    後已與被害人達成和解並賠償損害，及犯後飾詞否認有肇事
    後逃逸行為等一切情狀，量處有期徒刑七月。又被告前未曾
    受有期徒刑以上刑之宣告，有臺灣高等法院被告全國前案紀
    錄表在卷可參，其因一時失慮，初犯本罪，犯後已與被害人
    達成民事和解，被害人亦表示不予追究刑責，有和解契約書
    一紙及本院93年12月15日審判筆錄可憑，被告經此刑之宣告
    後，當知警惕，信無再犯之虞，本院認其所受刑之宣告以暫
    不執行為適當，併予宣告緩刑二年，以啟自新。
貳、不受理部分（過失傷害部分）：
一、公訴意旨另以：被告於92年11月26日上午10時40分許，駕駛
    車號ＨＭ—六九一八號自小貨車停放於臺北縣淡水鎮○○路
    一六九號前，原應注意汽車臨時停車時，應依車輛順行方向
    緊靠道路右側，依當時路面劃有白色邊線，亦無不能注意之
    情形，竟未將該車輛緊靠路旁停放，其左側車身超越道路邊
    線零點二公尺，其右側車身距離路旁尚有一點五五公尺，適
    有乙○○駕駛車號ＧＫＨ—九四九號重機車，沿臺北縣淡水
    鎮○○路，由臺北縣三芝鄉往淡水鎮方向行駛，因疏於注意
    車前狀況，自後方撞擊丁○小貨車之左後方，造成乙○○人
    車倒地後受有胸腹鈍挫傷、右側血胸、肝臟撕裂傷、肝臟大
    血管破裂、呼吸衰竭等傷害，因認被告涉犯刑法第284 條第
    1 項前段之過失傷害罪嫌云云。
二、按告訴乃論之罪，告訴人於第一審辯論終結前得撤回其告訴
    ，又告訴經撤回者，法院應諭知不受理之判決，並得不經言
    詞辯論為之，刑事訴訟法第238 條第1 項、第303 條第3 款
    、307 條分別定有明文。
三、查告訴人乙○○告訴被告過失傷害案件，起訴書認被告係犯
    刑法第284 條第1 項前段之過失傷害罪，依同法第287 條前
    段規定，須告訴乃論。茲據告訴人於本院審理時具狀撤回其
    告訴，有93年9 月1 日刑事撤回告訴狀在卷可稽，依照上開
    說明，爰不經言詞辯論，逕為不受理之諭知。
據上論斷，應依刑事訴訟法第299 條第1 項前段、第303 條第3
款，第307 條，刑法第185 條之4 、第74條第1 款，判決如主文
。
本案經檢察官呂永魁到庭執行職務。
中　　華　　民　　國　　94　　年　　2 　　月　　2 　　日
                  刑事第四庭審判長法  官  林  秀  鳳
                                  法  官  高  雅  敏
                                  法  官  周  明  鴻
以上正本證明與原本無異。
如不服本判決，應於判決送達後10日內，向本院提出上訴狀。
                                  書記官  楊  哲  偉
中　　華　　民　　國　　94　　年　　2 　　月　　3 　　日
